【裁判字號】    99,訴,600
【裁判日期】    990831
【裁判案由】    違反毒品危害防制條例
【裁判全文】
臺灣嘉義地方法院刑事判決               99年度訴字第600號
公  訴  人  臺灣嘉義地方法院檢察署檢察官
被      告  甲○○
上列被告因違反毒品危害防制條例案件，經檢察官提起公訴（99
年度毒偵字第739、779號），被告於本院行準備程序時就被訴事
實為有罪之陳述，經本院合議庭裁定由受命法官改依簡式審判程
序審理，判決如下：
    主  文
甲○○施用第一級毒品，累犯，處有期徒刑柒月。又施用第一級
毒品，累犯，處有期徒刑玖月，扣案之海洛因壹包（驗餘淨重零
點零柒玖肆公克），沒收銷燬之，上開海洛因外包裝袋壹個，沒
收。應執行有期徒刑壹年貳月，扣案之海洛因壹包（驗餘淨重零
點零柒玖肆公克），沒收銷燬之，上開海洛因外包裝袋壹個，沒
收。
    犯 罪 事 實
一、甲○○前因施用毒品案件，經本院裁定送觀察勒戒，因有繼
    續施用之傾向，經本院裁定送戒治處所強制戒治，於民國87
    年12月14日停止處分出監。復因施用毒品案件，經本院以89
    年度訴字第139號判決判處應執行有期徒刑1年確定。
二、甲○○另因施用毒品案件，經本院以96年度訴字第867 號判
    決判處有期徒刑8月確定，於97年9月23日縮刑期滿執行完畢
    。詎仍不知悔改，分別：(一)基於施用第一級毒品海洛因之
    犯意，於99年4月7日上午10時許，在嘉義市○區○○里○○鄰
    ○○路○段38巷26號住處，以針筒注射方式，施用海洛因1次
    ，嗣於次日（8日）下午1時許，適警方在嘉義市○區○○街
    30號執行家戶訪查法院交辦事項時，經查詢後發現甲○○為
    毒品戒治人口，經詢問甲○○最近是否有施食毒品情形時，
    甲○○於有偵查職權之機關或公務員發覺前，即向承辦員警
    坦承上開施用毒品之事實，並接受裁判。(二)復基於施用第
    一級毒品海洛因、第二級毒品甲基安非他命之犯意，於99年
    5月15日下午3時許，於前揭住處，以將海洛因與甲基安非他
    命混合後置於針筒注射方式，同時施用海洛因及甲基安非他
    命1次。嗣於99年5月15日下午4 時許，甲○○因毒品通緝案
    ，經警在嘉義市○區○○路2 段38巷26號拘捕，且當場在甲
    ○○所持有之黑色皮夾內查獲第1級毒品海洛因1小包（驗餘
    淨重0.0794公克），再經渠同意採尿送驗，結果呈嗎啡及甲
    基安非他命陽性反應。
三、案經嘉義市政府警察局第一分局報告臺灣嘉義地方法院檢察
    署檢察官偵查起訴。
    理  由
一、本件係經被告甲○○於準備程序當庭表示認罪，而經本院裁
    定以簡式審判程序加以審理，則依據刑事訴訟法第273條之2
    、同法第159條第2項之規定，不適用傳聞法則有關限制證據
    能力之相關規定，合先敘明。
二、上開犯罪事實，業據被告坦承不諱，其中犯罪事實一（一）
    ，被告所排放之尿液，經以氣相層析質譜法（ＧＣ／ＭＳ）
    確認鑑定，檢驗結果確呈海洛因代謝物嗎啡（按施用海洛因
    後，經人體之水解代謝作用，會呈嗎啡陽性反應）陽性反應
    ，有嘉義市政府警察局第一分局毒品危害防制條例案件尿液
    送驗姓名對照表及99年4 月28日臺灣檢驗科技股份有限公司
    濫用藥物檢驗報告各1 份卷可佐（見警卷一第5、6頁）。另
    犯罪事實一（二），被告所排放之尿液，經以氣相層析質譜
    法（ＧＣ／ＭＳ）確認鑑定，檢驗結果確呈嗎啡及甲基安非
    他命陽性反應，有嘉義市警察局第一分局竹圍所查獲毒品危
    害防制條例案尿液送驗姓名對照表（見警卷二第14頁）及99
    年6月2日臺灣檢驗科技股份有限公司濫用藥物尿液檢驗報告
    各1份在卷可資佐證（見偵卷二第32頁）；而扣案白色粉末1
    包，經送行政院衛生署草屯療養院鑑定結果，確含海洛因成
    分，驗餘淨重0.0794公克，有該院99年5月25日草療鑑字第
    0990500149號鑑定書在卷可參。足認被告上開自白與事實相
    符。
三、按毒品危害防制條例於92年7月9日修正公布，自93年1月9日
    施行，其中第20條、第23條將施用毒品之刑事處遇程序，區
    分為「初犯」及「5年內再犯」、「5年後再犯」。依其立法
    理由之說明：「初犯」，經觀察、勒戒或強制戒治後，應為
    不起訴處分或不付審理之裁定；經觀察、勒戒或強制戒治執
    行完畢釋放後，「5 年內再犯」者，因其再犯率甚高，原實
    施之觀察、勒戒及強制戒治既已無法收其實效，爰依法追訴
    或裁定交付審理。至於經觀察、勒戒或強制戒治執行完畢釋
    放後，「5 年後再犯」者，前所實施之觀察、勒戒或強制戒
    治已足以遮斷其施用毒品之毒癮，為期自新及協助其斷除毒
    癮，仍適用「初犯」規定，先經觀察、勒戒或強制戒治之程
    序。從而依修正後之規定，僅限於「初犯」及「5 年後再犯
    」二種情形，始應先經觀察、勒戒或強制戒治程序。倘被告
    於5年內已再犯，經依法追訴處罰，縱其第3次（或第3 次以
    上）再度施用毒品之時間，在初犯經觀察、勒戒或強制戒治
    執行完畢釋放5年以後，已不合於「5年後再犯」之規定，且
    因已於「5 年內再犯」，顯見其再犯率甚高，原實施觀察、
    勒戒或強制戒治，已無法收其實效，即應依該條例第10條處
    罰，最高法院95年度第7 次刑事庭會議決定可資參照。查被
    告前因施用毒品案件，經本院裁定送觀察勒戒，因有繼續施
    用之傾向，經本院裁定送戒治處所強制戒治，於87年12月14
    日停止處分出監。復因施用毒品案件，經本院以89年度訴字
    第139號判決判處應執行有期徒刑1年確定，有臺灣高等法院
    被告前案紀錄表1 份附卷可憑，是被告於觀察、勒戒及強制
    戒治執行完畢釋放後，於5 年內已再犯，並經依法追訴處罰
    ，雖其本件再度施用毒品之時間，在經觀察、勒戒執行完畢
    釋放5年以後，已不合於「5年後再犯」之規定，依上開決議
    ，應依法追訴處罰甚明。本件事證明確，被告施用第一級毒
    品及第二級毒品之犯行均堪予認定，應依法論科。
四、核被告犯罪事實一(一)所為，係犯毒品危害防制條例第10條
    第1 項之施用第一級毒品罪；另犯罪事實一(二)所為，係犯
    毒品危害防制條例第10條第1 項之施用第一級毒品罪，及同
    條第2 項之施用第二級毒品罪。被告於犯罪事實一(一)施用
    前持有第一級毒品海洛因及犯罪事實一(二)施用前、後持有
    第一級毒品海洛因及施用前持有第二級毒品甲基安非他命之
    低度行為應均為施用之高度行為所吸收，均不另論罪。被告
    於犯罪事實一(二)，以一施用毒品行為，同時施用海洛因及
    甲基安非他命，係一行為觸犯數罪名，為想像競合犯，應從
    一重之施用第一級毒品罪處斷。所犯犯罪事實一(一)、(二)
    之施用毒品犯行，犯意各別，行為互殊，應予分論併罰。又
    被告前因施用毒品案件，經本院以96年度訴字第867 號判決
    判處有期徒刑8月確定，於97年9月23日縮刑期滿執行完畢等
    情，有臺灣高等法院被告前案紀錄表在卷可稽，其受徒刑之
    執行完畢後，5 年以內故意再犯本件有期徒刑以上之各罪，
    均為累犯，應分別依刑法第47條第1項規定加重其刑。再犯
    罪事實一(一)，被告於警方在嘉義市○區○○街30號執行家
    戶訪查法院交辦事項時，經查詢後發現被告為毒品戒治人口
    ，而詢問其最近是否有施食毒品情形時，被告即主動坦承用
    甲基安非他命等情，有其警詢筆錄1 份在卷可佐（見警卷一
    第2 頁），參以被告坦承前尚無尿液檢驗報告，且承辦員警
    並未查獲被告身上有何毒品或施用毒品之器具，亦無任何證
    據足資證明被告有於犯罪事實一(一)所示之時、地施用甲基
    安非他命之事實，足認被告係於有偵查職權之機關或公務員
    發覺前，即向承辦員警坦承上開施用毒品之事實。復參以被
    告事後並未逃避本案偵查及審理程序，足認被告確符合自首
    之規定，爰依刑法第62條前段減輕其刑，並就犯罪事實一(
    一)部分，依法先加後減之。
五、爰審酌被告曾因施用毒品經觀察、勒戒及強制戒治，猶未知
    警惕而再犯本案，足見其未徹底戒除施用毒品，惟念及施用
    毒品本質上係戕害自身健康之行為，尚未嚴重破壞社會秩序
    或侵害他人權益，且被告坦承犯行、犯後態度尚屬良好暨其
    犯罪之動機、目的、手段、國中畢業之智識程度等一切情狀
    ，量處如主文所示之刑。末查扣案海洛因1包（驗餘淨重0.0
    794 公克），係屬查獲之毒品，應依毒品危害防制條例第18
    條第1 項前段規定，沒收銷燬之；至包裝上開海洛因之包裝
    袋各1 個，係用於包裹海洛因，防止其裸露、潮濕，便於攜
    帶，為被告犯罪所用之物，且為其所有，業據被告供明在卷
    （見本院卷第45頁），又行政院衛生署草屯療養院鑑定時，
    既將該空包裝袋與海洛分別秤重，有鑑定書可佐，業如前述
    ，足認其與扣案之海洛因並無不可析離之關係，應依刑法第
    38條第1項第2款規定宣告沒收之。
據上論斷，應依刑事訴訟法第273條之1第1項、第299條第1 項前
段，毒品危害防制條例第10條第1項、第2項、第18條第1 項前段
，刑法第11條、第55條、第51條第5款、第47條第1項、第62條前
段、第38條第1項第2款，判決如主文。
本案經檢察官李志明到庭執行職務。
中    華    民    國    99    年    8    月    31     日
                  刑事第五庭    法  官  啟夫
以上正本證明與原本無異。
如不服本判決應於收受判決後10日內向本院提出上訴書狀，並應
敘述具體理由；其未敘述上訴理由者，應於上訴期間屆滿後20日
內向本院補提理由書（均須按他造當事人之人數附繕本）「切勿
逕送上級法院」。告訴人或被害人如對於本判決不服者，應具備
理由請求檢察官上訴，其上訴期間之計算係以檢察官收受判決正
本之日期為準。
中    華    民    國    99    年    8     月    31    日
                                書記官  侯麗茹
附錄本件論罪科刑法條：
毒品危害防制條例第10條
施用第一級毒品者，處 6 月以上 5 年以下有期徒刑。
施用第二級毒品者，處 3 年以下有期徒刑。

司法院資訊處製作；財團法人民間司法改革基金會備份。
